臺灣新竹地方法院交通事件裁定　　　　 100年度交聲字第63號
原處分機關　交通部公路總局新竹區監理所
異　議　人　劉邦修
即受處分人
上列異議人即受處分人因違反道路交通管理處罰條例案件，對於
交通部公路總局新竹區監理所民國99年12月29日竹監自字第裁50
-E00000000號裁決書，聲明異議，本院裁定如下：
    主  文
原處分關於罰鍰部分撤銷。
其餘異議駁回。
    理  由
一、按汽車駕駛人駕駛汽車肇事致人受傷或死亡者，應即採取救
    護措施及依規定處置，並通知警察機關處理，不得任意移動
    肇事汽車及現場痕跡證據，違反者處新臺幣（下同）3,000
    元以上9,000 元以下罰鍰；前項駕駛人肇事致人受傷而逃逸
    者，吊銷其駕駛執照，道路交通管理處罰條例（下稱處罰條
    例）第62條第3 項前段、第4 項前段分別定有明文。汽車駕
    駛人，曾依本條例其他各條規定吊銷駕駛執照者，一年內不
    得考領駕駛執照，處罰條例第67條第3 項亦有明文。
二、原處分意旨略以：異議人即受處分人劉邦修於99年2 月6 日
    14時40分許，駕駛車牌號碼Z9-6733 號自用一般小客車，行
    經新埔鎮○○街18號旁，與車牌號碼823-DLP 號車發生碰撞
    ，為新竹縣政府警察局新埔分局警員填製竹縣警交字第E000
    00000 號通知單舉發其「汽車駕駛人駕駛汽車肇事致人受傷
    而逃逸者」違反道路交通管理事件。嗣受處分人接獲舉發違
    規通知單後，不服舉發，並於舉發通知單上所載之應到案日
    期即99年2 月22日前向原處分機關陳述意見，經原處分機關
    函請原舉發機關調查結果，仍認受處分人有前開違規行為，
    原處分機關乃於99年12月29日以竹監自字第裁50-E00000000
    號裁決書依處罰條例第62條第3 項（漏引第3項）、 第4 項
    、第67條第3 項、違反道路交通管理事件統一裁罰基準及處
    理細則41條、第43條、第44條及第67條之規定，裁處受處分
    人6,000 元之罰鍰，吊銷駕駛執照，1 年內不得考領駕駛執
    照等語。
三、聲明異議意旨略以：本件業經刑事判決，行政機關再為裁處
    ，有違一事不二罰原則。異議人平日工作悉賴駕駛自小客車
    外出謀生，若遭吊銷駕駛執照，將無以維生，爰請求撤銷原
    處分等語。
四、經查：
  (一)異議人即受處分人劉邦修於99年2 月6 日14時40分許，駕
      駛車牌號碼Z9-6733 號自小客車於新埔鎮○○街18號旁，
      不慎與對向行駛由何震維所騎乘之車牌號碼823-DLP 號普
      通重型機車發生碰撞，致何震維人車倒地，受有右肩背及
      右髖鈍挫傷之傷害而逃逸等情，因同時涉犯刑法第185 條
      之4 肇事逃逸罪，業經警方移送臺灣新竹地方法院檢察署
      偵查，證人何震維並於警詢時指訴明確，此有本院依職權
      調閱之臺灣新竹地方法院檢察署99年度偵字第2970號卷附
      之警詢筆錄，道路交通事故現場圖、調查報告表、現場照
      片、東元綜合醫院診斷證明書、舉發違反道路交通管理事
      件通知單可查，異議人並就前開事實坦承不諱，嗣與何震
      維成立和解，經臺灣新竹地方法院檢察署檢察官以99年度
      偵字第2970號聲請簡易判決處刑書聲請簡易判決處刑，本
      院竹北簡易庭以99年度竹北交簡字第298 號判決判處有期
      徒刑6 月及緩刑2 年確定在案，亦經本院依職權查明屬實
      ，則異議人確有駕駛汽車肇事致人受傷而逃逸之違規行為
      甚明。
  (二)按行政罰法第26條第1 項規定：「一行為同時觸犯刑事法
      律及違反行政法上義務規定者，依刑事法律處罰之。但其
      行為應處以其他種類行政罰或得沒入之物而未經法院宣告
      沒收者，亦得裁處之。」此其他種類行政罰，係指違反行
      政法上之義務應受「裁罰性」之「不利處分」，依行政罰
      法第2 條規定，包括限制或禁止行為之吊扣證照處分，及
      警告性之講習處分。究其立法目的，一行為同時觸犯刑事
      法律及違反行政法上義務規定時，由於刑罰與行政罰同屬
      對不法行為之制裁，而刑罰之懲罰作用較強，故依刑事法
      律處罰，即足資警惕時，實無一事二罰再處行政罰之必要
      ，且刑事法律處罰，由司法機關依法定程序為之，較符合
      正當法律程序，應予優先適用，但罰鍰以外之沒入或其他
      種類行政罰，因兼具維護公共秩序之作用，為達行政目的
      ，行政機關仍得併予裁處之。本件異議人前述肇事逃逸行
      為，同時涉犯刑法第185 條之4 之肇事逃逸罪，經警方移
      送臺灣新竹地方法院檢察署檢察官偵查後，業經該署檢察
      官以99年度偵字第2970號聲請簡易判決處刑書聲請簡易判
      決處刑，經本院竹北簡易庭以99年度竹北交簡字第298 號
      判決判處有期徒刑6 月及緩刑2 年確定在案，並經本院依
      職權調閱相關卷證查明屬實，業如前述，則異議人前述肇
      事逃逸行為，已依刑事法律處罰，則原處分有關「罰鍰6,
      000 元」部分，顯與行政罰法第26條第1 項「一事不二罰
      」之規定有違；至依道路交通管理處罰條例第62條第4前
      段項、第67條第3 項規定裁罰吊銷駕駛執照，1 年內不得
      考領之部分，乃屬於行政罰法第26條第1 項但書所稱其他
      種類行政罰，仍應依法裁處之。又異議人之行為並非不罰
      ，此由其仍應受吊銷駕駛執照，1 年內不得考領即知，故
      本院將原處分有關裁處罰鍰部分撤銷即可，無庸諭知不罰
      ，附此敘明。
五、綜上所述，異議人確有於前揭時、地駕駛汽車肇事致人受傷
    而逃逸之違規行為，原處分機關依道路交通管理處罰條例第
    62條第4 項前段、第67條第3 項之規定，吊銷駕駛執照，1
    年內不得考領之其他種類行政罰部分，於法並無不合，受處
    分人此部分之異議，為無理由，應予駁回；惟該裁處罰鍰6,
    000 元部分，因與前揭行政罰法第26條第1 項明文所示之「
    一事不二罰」規定有違，業如前述，則原處分機關於99年12
    月29日依前開處罰條例第62條第3 項（漏引第62條第3 項）
    規定裁處受處分人罰鍰6,000 元之部分，自有違誤，應由本
    院將原處分有關裁處罰鍰部分撤銷，以資適法。
六、據上論斷，應依道路交通事件處理辦法第18條、第19條裁定
    如主文。
中    華    民    國   100    年    7     月    5     日
                  交通法庭    法  官  李毓華
以上正本證明與原本無異。
如不服本裁定，應於裁定送達後5日內向本院提出抗告狀。
中    華    民    國   100    年    7     月    5     日
                              書記官  陳美利